臺灣臺南地方法院刑事判決　
111年度金訴字第813號
公  訴  人  臺灣臺南地方檢察署檢察官
被      告  吳俊緯


上列被告因洗錢防制法等案件，經檢察官提起公訴（111年度偵
字第13416號、111年度偵字第13417號、111年度偵字第14653號
、111年度偵字第16430號、111年度偵字第16981號），及移送併
辦（111年度偵字第20872號），被告於準備程序期日就被訴事實
為有罪之陳述，本院合議庭裁定由受命法官獨任進行簡式審判程
序，判決如下：
    主  文
吳俊緯幫助犯洗錢防制法第十四條第一項之洗錢罪，處有期徒刑
肆月，併科罰金新臺幣伍仟元，罰金如易服勞役，以新臺幣壹仟
元折算壹日。
    事  實
一、吳俊緯可預見金融帳戶係個人理財之重要工具，倘隨意交付
    予缺乏信賴基礎之人，可能幫助犯罪集團利用作為財產犯罪
    之匯款帳戶，進而掩飾或隱匿他人之犯罪所得，且對方提領
    、轉匯後即會產生遮斷金流以逃避國家追訴、處罰之效果，
    竟仍基於幫助詐欺取財及幫助洗錢之不確定故意，於民國11
    1年1月間某日，在臺南市北區成功路與臨安路之85度C咖啡，將其
    於110年12月14日向第一商業銀行赤崁分行申辦之帳號000-00
    000000000號帳戶之存摺、提款卡及密碼交付予真實姓名、年
    籍均不詳，自稱「阿賢」之男子，並於開戶當天及111年1月1
    8日，依「阿賢」之指示申請約定轉帳帳號。嗣「阿賢」所
    屬之不詳詐欺集團成員取得上開帳戶資料後，即共同意圖為
    自己不法之所有，基於詐欺取財及洗錢之犯意聯絡，分別於
    附表所示之時間，以附表所示之詐騙方式，向附表所示之被
    害人行騙，致其等均陷於錯誤，而於附表所示之匯款時間，
    匯款如附表所示之金額至吳俊緯上開第一銀行帳戶內，匯入
    之款項旋遭轉至其他帳戶，藉以製造金流之斷點，而掩飾、
    隱匿詐欺犯罪所得財物之去向及所在。嗣經附表所示之被害
    人查覺受騙，報警處理，始查獲上情。
二、案經附表所示之被害人訴由臺南市政府警察局新化分局、臺
    北市政府警察局中山分局、花蓮縣警察局吉安分局、臺南市
    政府警察局第五分局、臺北市政府警察局內湖分局、彰化縣
    警察局鹿港分局報請臺灣臺南地方檢察署檢察官偵查起訴及
    移送併辦。
    理  由
一、本件係經被告吳俊緯於準備程序當庭表示認罪，而經本院裁
    定以簡式審判程序加以審理，依據刑事訴訟法第273條之2、
    第159條第2項之規定，不適用傳聞法則有關限制證據能力之
    相關規定，合先敘明。
二、上揭犯罪事實，業據被告於本院審理中坦承不諱，核與證人
    即附表所示之被害人於警詢中證述情節相符，並有第一商業
    銀行總行111年3月22日一總營集字第30204號函檢附之客戶
    基本資料、歷史交易明細表(見警一卷第49至60頁)、第一商
    業銀行赤崁分行111年6月16日一赤崁字第00083號函檢附之
    行動銀行業務申請書、各類存款開戶暨往來業務項目申請書
    (見偵一卷第25至35頁)、被告上開第一銀行帳戶110年12月
    至111年2月間之交易明細(見併辦警一卷第14至19頁)及各如
    附表所示之證據資料在卷可稽，足認被告前揭自白確與事實
    相符，堪予採信。本案事證明確，被告上開犯行，洵堪認定
    ，應依法論科。
三、按刑法上之幫助犯，係對於犯罪與正犯有共同之認識，而以
    幫助之意思，對於正犯資以助力，未參與實施犯罪構成要件
    之行為者而言。查被告將其所申請之上開第一銀行帳戶存摺
    、提款卡及密碼交付與年籍不詳之詐欺集團成員作為收受詐
    欺所得財物及洗錢之犯罪工具，過程中並無證據證明被告有
    直接參與詐欺取財及洗錢之構成要件行為，充其量僅足認定
    係詐欺取財及一般洗錢罪構成要件以外之幫助行為，尚難遽
    認與實行詐欺取財及洗錢之詐騙集團成員間有犯意聯絡，而
    有參與或分擔詐欺取財及洗錢之犯行。本件既查無證據足資
    證明被告有共同詐欺取財及一般洗錢之犯意聯絡及行為分擔
    ，自應認被告將其上開第一銀行帳戶資料交予詐欺集團成員
    使用之犯行，僅止於幫助詐欺取財及幫助一般洗錢之犯意，
    而為詐欺取財罪及一般洗錢構成要件以外之行為。是核被告
    所為，係犯刑法第30條第1項、第339條第1項之幫助詐欺取
    財罪，及刑法第30條第1項、洗錢防制法第14條第1項之幫助
    洗錢罪。被告以一提供帳戶資料之行為，幫助詐欺集團成員
    分別向如附表所示之被害人遂行數次詐欺取財、洗錢犯行，
    係以一行為同時觸犯數罪名，為想像競合犯，應依刑法第55
    條想像競合犯之規定，從一重之幫助一般洗錢罪處斷。被告
    並未實際參與詐欺取財及洗錢等犯行，所犯情節較正犯輕微
    ，爰依刑法第30條第2項規定，按正犯之刑減輕之；又其於
    本院審理中自白本件洗錢犯行，應依洗錢防制法第16條第2
    項規定減輕其刑，並遞減輕之。
四、臺灣臺南地方檢察署111年度偵字第20872號移送併辦事實（
    即附表編號11)，與本案起訴部分（即附表編號1至10），有
    想像競合犯之裁判上一罪關係，本院自應併予審理。　　
五、爰審酌被告在現今詐騙案件猖獗之情形下，猶隨意交付金融
    帳戶予不詳人士，使不法之徒得以憑藉其帳戶行騙並掩飾犯
    罪贓款去向，製造金流斷點、隱匿真實身分，減少遭查獲風
    險，致無辜民眾受騙而受有財產上損害，更造成執法機關不
    易查緝犯罪行為人，嚴重危害交易秩序與社會治安，行為實
    有不當；兼衡被告係基於不確定故意而為本件犯行，主觀惡
    性較為輕微、於審理中坦承犯行，惟未能與被害人和解，賠
    償損害，暨被告所述之智識程度、家庭狀況、被害人遭詐騙
    金額等一切情狀，量處如主文所示之刑，並諭知罰金部分易
    服勞役之折算標準，以資警惕。
六、沒收部分：
(一)按犯第14條之罪，其所移轉、變更、掩飾、隱匿、收受、取
    得、持有、使用之財物或財產上利益，沒收之，洗錢防制法
    第18條第1項前段固有明文，然被告並未親自提領詐騙所得
    之款項，並已將其上開第一銀行帳戶之存摺、提款卡交付予
    他人，是其已無從實際管領、處分帳戶內之詐騙所得款項，
    自無從依上開規定宣告沒收。
(二)被告交予他人之上開第一銀行帳戶存摺及提款卡，雖係供犯
    罪所用之物，但未經扣案，且該等物品本身價值低微，單獨
    存在亦不具刑法上之非難性，倘予沒收或追徵，除另使刑事
    執行程序開啟之外，對於犯罪行為之不法、罪責評價並無影
    響，且對於預防及遏止犯罪之助益不大，欠缺刑法上重要性
    ，是本院認該等物品並無沒收或追徵之必要，爰不予宣告沒
    收或追徵。
(三)被告並未因提供帳戶而獲有對價，則被告既無任何犯罪所得
    ，自無從宣告沒收或追徵。　
據上論斷，應依刑事訴訟法第273條之1第1項、第299條第1項前
段，判決如主文。
本案經檢察官許嘉龍提起公訴、檢察官周盟翔移送併辦，檢察官
黃榮加到庭執行職務。
中　　華　　民　　國　　111 　年　　11　　月　　17　　日
                  刑事第六庭  法　官　孫淑玉
以上正本證明與原本無異。
如不服本判決應於收受本判決後20日內向本院提出上訴書狀，並
應敘述具體理由。其未敘述上訴理由者，應於上訴期間屆滿後20
日內向本院補提理由書狀（均須按他造當事人之人數附繕本）「
切勿逕送上級法院」。 
　　　　　　　　　　　　　　　書記官　洪千棻　　　　　　
中　　華　　民　　國　　111 　年　　11　　月　　18　　日
附錄本案論罪科刑法條：
洗錢防制法第2條
本法所稱洗錢，指下列行為：
一、意圖掩飾或隱匿特定犯罪所得來源，或使他人逃避刑事追訴
    ，而移轉或變更特定犯罪所得。
二、掩飾或隱匿特定犯罪所得之本質、來源、去向、所在、所有
    權、處分權或其他權益者。
三、收受、持有或使用他人之特定犯罪所得。
洗錢防制法第14條
有第二條各款所列洗錢行為者，處7年以下有期徒刑，併科新臺
幣5百萬元以下罰金。
前項之未遂犯罰之。
前二項情形，不得科以超過其特定犯罪所定最重本刑之刑。
中華民國刑法第339條
（普通詐欺罪）
意圖為自己或第三人不法之所有，以詐術使人將本人或第三人之
物交付者，處5年以下有期徒刑、拘役或科或併科50萬元以下罰
金。
以前項方法得財產上不法之利益或使第三人得之者，亦同。
前二項之未遂犯罰之。
附表：
編號 被害人 詐騙手法 匯款時間、金額 證據資料 1 洪晟譯 (提告) 於111年1月間起，以LINE向洪晟譯佯稱加入虛擬貨幣網站可代為操作購買虛擬貨幣投資獲利云云，致其陷於錯誤，於右列時間，匯款至被告上開第一銀行帳戶。 111年1月20日12時27分、34分許各匯款50,000元、50,000元(警一卷第55頁)  詐騙APP截圖、洪晟譯與詐欺集團成員之LINE對話紀錄、手機轉帳截圖(警一卷第39至45頁) 2 陳碧雲 (提告) 於111年1月2日起，以LINE向陳碧雲佯稱加入投資網站依指示儲值、匯款可投資股票獲利云云，致其陷於錯誤，於右列時間，匯款至被告上開第一銀行帳戶。 111年1月17日13時3分許匯款50,000元(警一卷第52頁) 陳碧雲之第一銀行存摺及內頁明細(偵二卷第69-71頁)  3 張家銘 (提告) 於111年1月15日起，透過LINE向張家銘佯稱加入博弈投資網站依指示儲值、匯款可保證獲利云云，致其陷於錯誤，於右列時間，匯款至被告上開第一銀行帳戶。 111年1月21日16時58分、17時21分許各匯款30,000元、30,000元(警一卷第55、56頁)  張家銘與詐欺集團成員之LINE對話紀錄、張家銘之郵局、華南銀行交易明細、華南銀行自動櫃員機交易明細表(警二卷第25至49、55頁)  4 蔡翊鶴 (提告) 於111年1月初某日起，透過LINE向蔡翊鶴佯稱加入(BIT-C)投資網站依客服指示匯款至指定帳戶即可投資比特幣獲利云云，致其陷於錯誤，於右列時間，匯款至被告上開第一銀行帳戶。 111年1月19日14時56分許匯款50,000元(警一卷第54頁) 詐騙LINE帳號名稱、BIT-C網頁截圖、蔡翊鶴之第一商業銀行存款憑條(警三卷第43、45、49、55頁)  5 柯鴻文 (提告) 於110年12月15日起，透過LINE向柯鴻文佯稱加入投資網站依指示儲值、匯款可投資股票獲利云云，致其陷於錯誤，於右列時間，匯款至被告上開第一銀行帳戶。 111年1月17日13時57分許匯款8,000元(警一卷第52頁) 柯鴻文與詐欺集團成員之LINE對話紀錄、柯鴻文之中國信託銀行存摺、內頁明細(警三卷第125至127、129至131頁)  6 甘世俊 (提告) 於111年1月21日前某時，向甘世俊佯稱須依指示匯款始能將其在博弈網站下注所贏的錢領出云云，致其陷於錯誤，於右列時間，匯款至被告上開第一銀行帳戶。 111年1月21日14時50分許匯款30,000元(警一卷第55頁) 甘世俊之郵政跨行匯款申請書(警三卷第151頁)  7 楊淑敏 (提告) 於110年12月30日起，透過LINE向楊淑敏佯稱加入投資網站依指示儲值、匯款可投資比特幣獲利云云，致其陷於錯誤，於右列時間，匯款至被告上開第一銀行帳戶。 111年1月20日11時16分、18分、21分、22分許各匯款50,000元、50,000元、50,000元、50,000元(警一卷第54頁) 楊淑敏之合作金庫銀行存款存摺、內頁(警四卷第47頁)、台新銀行存摺(警四卷第59頁)、楊淑敏與詐欺集團成員之對話紀錄(警四卷第49至57頁)、手機轉帳交易紀錄截圖(警四卷第69頁)  8 曾宣 (提告) 於111年1月初某日起，透過LINE向曾宣佯稱加入投資網站依指示儲值、匯款可投資比特幣獲利云云，致其陷於錯誤，於右列時間，匯款至被告上開第一銀行帳戶。 ⑴111年1月17日9時9分許匯款100,000元(警一卷第52頁) ⑵111年1月20日12時50分許匯款150,000元(警一卷第55頁) 曾宣與詐欺集團成員之LINE對話紀錄、網路轉帳交易明細截圖(警四卷第101至106頁)  9 賴文淑 (提告) 於110年12月30日起，透過LINE向賴文淑佯稱加入投資網站依指示儲值、匯款可投資比特幣獲利云云，致其陷於錯誤，於右列時間，匯款至被告上開第一銀行帳戶。 ⑴111年1月17日10時42分許匯款400,000元(警一卷第52頁) ⑵111年1月19日12時59分許匯款150,000元(警一P54頁) ⑶111年1月20日14時09分許匯款140,000元(警一卷第55頁) 賴文淑之郵政跨行匯款申請書2張、玉山銀行匯款申請書1張(警四卷第149至153頁)   10 范裕煉 (提告) 於111年1月11日起，透過LINE向范裕煉佯稱加入投資網站依指示儲值、匯款可投資比特幣獲利云云，致其陷於錯誤，於右列時間，匯款至被告上開第一銀行帳戶。 111年1月20日11時50分、53分許各匯款50,000元、50,000元(警一卷第54頁) 范裕煉之台北富邦銀行存摺及內頁明細(警四卷第189頁)  11 林灑玲 (提告) 於110年12月23日起，透過LINE向林灑玲佯稱加入「BIT-C」虛擬貨幣網站平台可代為操作購買虛擬貨幣投資獲利云云，致其陷於錯誤，於右列時間，匯款至被告上開第一銀行帳戶。 111年1月17日9時37分許匯款300,000元(警一卷第52頁) 林灑玲之郵政跨行匯款申請書(併辦警一卷第29頁)、BIT-C網頁截圖、與詐欺集團成員之LINE對話紀錄(併辦警一卷第32至41頁)